【裁判字號】    90,交上易,141
【裁判日期】    900620
【裁判案由】    過失傷害
【裁判全文】
臺灣高等法院刑事判決                            九十年度交上易字第一四一號
    上  訴  人  臺灣板橋地方法院檢察署檢察官
    上  訴  人
    即  被  告  甲○○
右上訴人因被告過失傷害案件，不服臺灣板橋地方法院八十九年度交易字第四六二號
，中華民國九十年一月五日第一審判決（起訴案號：臺灣板橋地方法院檢察署八十九
年度偵字第一五二七○號）提起上訴，本院判決如左：
    主  文
原判決撤銷。
甲○○因過失傷害人，處拘役參拾日，如易科罰金，以參佰元折算壹日。
    事  實
一、甲○○於民國八十九年七月三日下午四時十五分許，駕駛車牌號碼ＦＪ-三三二
    六號自用小客車，沿台北縣中和市○○街右轉台北縣中和市○○路一二八巷，再
    右轉中和路，因其住於中和市一八九號之一，欲返家取物，於右轉後，即欲將車
    停放於中和路一三○號前，而其右轉時，所駕汽車並未緊靠路邊，故即倒車欲將
    汽車停靠路邊，其明知汽車倒車時，應顯示倒車燈光或手勢後，謹慎緩慢後倒，
    並應注意其他車輛及行人，而當時係晴天、視距良好，並無不能注意之情事，適
    有乙○○○騎乘車牌號碼ＱＮＪ-八六九號輕型機車亦自中和路一二八巷出來欲
    右轉，因中和路道路上有車輛經過，乙○○○乃暫停於巷口即中和路一三○號左
    側前甲○○所駕汽車後面，甲○○竟疏未注意其後方有乙○○○暫停之機車，即
    貿然倒車，而撞及乙○○○之人車，致乙○○○人車倒地，並受有右下肢挫傷、
    右下肢小腿部二度燙傷之傷害。甲○○於警方到現場處理時，坦承與乙○○○發
    生車禍，而接受裁判。
二、案經乙○○○訴由臺北縣警察局中和分局報請台灣板橋地方法院檢察署檢察官偵
    查起訴。
    理  由
一、訊據上訴人即被告甲○○坦承有於上開時地與告訴人乙○○○發生車禍之事實，
    惟矢口否認有過失傷害之犯行，辯稱：當時其並未倒車，係因其住處在對面，故
    將車停在該處，欲返家拿東西，係告訴人騎機車撞到其汽車云云。經查右揭事實
    ，業據告訴人於警訊、偵查、原審及本院指訴綦詳，並有診斷證明書、道路交通
    事故調查報告表各一紙、告訴人機車照片二張、被告汽車照片三張及車禍現場照
    片二張附卷可稽。被告及告訴人均陳稱：其均係從景新街右轉中和路一二八巷，
    再右轉中和路停在一三○號前，當時路邊沒有停放其他車輛等語，並有被告所繪
    行進圖一紙在卷可參（道路交通事故調查報告表之事故現場圖係將中和路一二八
    巷標註為景新街，此部份有誤載）。又觀之卷附被告所繪行進圖及車禍現場照片
    二張，警方所繪被告汽車位置係在中和路一二八巷右轉中和路處，而中和路又係
    雙向各一車道，路邊除劃黃線外，最靠路邊處尚劃有紅線，是被告汽車之位置正
    在轉彎處不遠，除妨害從中和路一二八巷出來之車輛右轉外，亦妨害中和路之車
    流。既然被告汽車之右側靠近路邊處，未停放其他車輛，衡情被告如係欲將汽車
    停放該處，並返家取物，為求停車安全及避免妨礙其他車輛之行進，應會將汽車
    緊鄰路邊停放，此時即以倒車之方式，將汽車停放緊靠路邊以免妨害他車行進，
    據此，已見告訴人所稱被告倒車一節，與常情相符。另查告訴人於本院審理中稱
    ：「我車子停了，公車經過我面前要過去，被告的車與我的車夾到我的腳，我捶
    他的車子，他車開走，我腳才抽開跌倒，被告倒車沒有後照燈，我腳是他的車子
    排氣管燙傷的。」等語，於警訊中稱：「我當時因疼痛，用手拍打後車廂。」於
    原審調查中稱：「我的腳是夾在被告車子排氣管間」等語（見原審卷第二十頁）
    ，而依卷附之被告汽車照片，其車後保險桿左邊於排氣管右上方處之顏色，顯然
    與他處不同，有明顯抹擦之痕跡，此應係倒車後，以此頂撞夾住告訴人右下肢之
    處，故其上之塵土因告訴人之右下肢被頂撞住，欲抽出而抹擦之痕跡，而此處又
    緊鄰排氣管，並因而致使告訴人右下肢為排氣管之熱氣所燙傷。另查被告於原審
    亦稱其汽車中央是在黃線上面（見原審第三十九頁），此參之卷附之現場照片，
    雖與警員於地上劃出之位置不符，然參酌路邊之寬度，則被告之汽車既跨停於黃
    線上，因告訴人係已駛出巷口停於巷口，衡情應係已停出於黃線而未及白色邊線
    ，則被告倒車時以排氣管右上方處之保險桿頂撞告訴人之右下肢，即屬可能，據
    此，亦堪認告訴人所指述之情狀，與事實相符。綜上所述，被告所辯未倒車云云
    ，顯與常情不符，實不足採。另查被告及告訴人於原審均稱無目擊證人（見原審
    卷第二十頁），乃被告於本院審理中舉證人林益全為證，是否可信，已不無疑義
    ，而林益全到庭雖證稱係機車撞及被告之汽車云云，然本院依前開論述，認證人
    所述，與事實不符，自無從據以為有利於被告之認定。
二、按車輛倒車時，應顯示倒車燈光或手勢後，謹慎緩慢後倒，並應注意其他車輛及
    行人，道路交通安全規則第一百十條第二款定有明文。被告倒車時自應注意上述
    規定。而案發當時係晴天、視距良好，此為上開交通事故調查報告表所載，且並
    無不能注意之情事，被告竟疏未注意車後有告訴人之機車，貿然倒車而撞及告訴
    人所騎乘之機車，就本件事故之發生即有過失。又被告行為與告訴人被撞受傷間
    確有相當之因果關係，自應負過失傷害罪責。本件事證明確，被告犯行堪以認定
    。
三、核被告所為，係犯刑法第二百八十四條第一項前段過失傷害罪。被告於肇事後犯
    罪未發覺前，於警方到現場處理時，坦承與告訴人發生車禍，而向有偵查權限之
    警方自首而受裁判，有台北縣警察局中和分局八十九年十月十六日八九北警中刑
    字第三○四四三號函一份在卷可參，符合刑法第六十二條前段之規定，應依法減
    輕其刑。
四、原審對被告論罪科刑，固非無見。惟查，被告持有普通小型車駕駛執照，已據被
    告於本院陳明，並提出駕照為證，有影本在卷可稽，原判決認被告並無普通小型
    車駕照，而依道路交通管理處罰條例第八十六條第一項之規定，加重其刑，已有
    違誤。另按刑法第四十一條已經於九十年一月十日修正公布，其第一項規定：「
    犯最重本刑為五年以下有期徒刑以下之刑之罪，而受六個月以下有期徒刑或拘役
    之宣告，因身體、教育、職業、家庭之關係或其他正當事由，執行顯有困難者，
    得以一元以上三元以下折算一日，易科罰金。但確因不執行所宣告之刑，難收矯
    正之效，或難以維持法秩序者，不在此限」，被告所犯之過失傷害罪，其最重本
    刑為六月以下有期徒刑，比較新舊法之結果，上開法律之修正，對被告不生影響
    ，依刑法第二條第一項之規定，自應適用裁判時之法律即新法，原審未及比較適
    用，亦有未合。被告上訴否認過失及檢察官上訴指稱原判決量刑太輕，雖均非有
    理由，惟被告指稱原判決認其無照駕駛有違誤一節，即非無理由，自應由本院將
    原判決撤銷改判，爰審酌被告過失之程度、告訴人所受之傷勢、被告事後未與告
    訴人達成和解，及犯罪後之態度等一切情狀，量處如主文所示之刑，並諭知易科
    罰金之折算標準。
據上論斷，應依刑事訴訟法第三百六十九條第一項前段、第三百六十四條、第二百九
十九條第一項前段，刑法第二百八十四條第一項前段、第六十二條前段、第四十一條
第一項，罰金罰鍰提高標準條例第一條前段、第二條，判決如主文。
本案經檢察官李良忠到庭執行職務。
中      華      民      國    九十      年      六      月    二十    日
                              臺灣高等法院交通法庭
                                  審判長法  官  陳  祐  輔
                                        法  官  陳  國  文
                                        法  官  蔡  國  在
右正本證明與原本無異。
不得上訴。
                                        書記官  丁  華  平
中      華      民      國    九十      年      六      月    二十    日
附錄論罪科刑法條：
刑法第二百八十四條第一項
因過失傷害人者，處六月以下有期徒刑、拘役或五百元以下罰金。致重傷者，處一年
以下有期徒刑、拘役或五百元下罰金。


司法院資訊處製作；財團法人民間司法改革基金會備份。
